臺灣臺中地方法院交通事件裁定　　 100年度交聲字第718號
原處分機關　交通部公路總局臺中區監理所臺中市監理站
異　議　人
即受處分人　邱建龍
上列受處分人因違反道路交通管理處罰條例案件，對於交通部公
路總局臺中區監理所臺中市監理站民國100年3月4日所為裁決（
裁監稽違字第裁61－GF0000000號裁決書），聲明異議，本院裁
定如下：
    主  文
異議駁回。
    理  由
一、原處分機關略以：異議人即受處分人（以下簡稱受處分人）
    邱建龍於民國（下同）100年1月24日13時50分許，騎乘車牌
    號碼FB7-896號重型機車，在臺中市○○區○○路與昌平路
    口處，因「闖紅燈（迴轉）」之違規，經臺中市政府警察局
    第五分局文昌派出所員警以中市警交字第GF0000000號違反
    道路交通管理事件通知單攔停舉發。原處分機關遂於100年3
    月4日以裁監稽違字第裁61－GF0000000號裁決書，依違反道
    路交通管理處罰條例第53條第1項規定，裁處受處分人罰鍰
    新臺幣（下同）1,800元，並依同條例第63條第1項第3款規
    定記違規點數3點等語。
二、受處分人聲明異議意旨略以：當時燈號為左轉燈，於是左迴
    轉，並非闖紅燈等語。
三、按汽車駕駛人，行經有燈光號誌管制之交岔路口闖紅燈者，
    處1,800元以上5,400元以下罰鍰，並記違規點數3點，道路
    交通管理處罰條例第53條第1項，第63條第1項第3款分別定
    有明文。又道路交通管理處罰條例所稱之「汽車」，係包括
    「機器腳踏車」，亦為道路交通管理處罰條例第3條第8款所
    明文。
四、經查：
（一）受處分人騎乘車牌號碼FB7-896號重型機車，於100年1月2
      4日13時50分許，行經臺中市○○區○○路與昌平路口處
      ，因闖紅燈（迴轉）之違規事實，為臺中市政府警察局第
      五分局文昌派出所員警當場攔停舉發等情，業據舉發本件
      交通違規之警員即證人王鎮昱於本院訊問時結證在卷，並
      有臺中市警察局中市警交字第GF0000000號違反道路交通
      管理事件通知單影本附卷可參，堪認屬實。又當場舉發者
      ，被查獲之駕駛人或行為人為受處分人時，應於填記通知
      單後將通知聯交付該駕駛人或行為人簽名或蓋章收受之；
      拒絕簽章者，仍應將通知聯交付該駕駛人或行為人收受，
      並記明其事由及交付之時間，違反道路交通管理事件統一
      裁罰標準及處理細則第11條第1項第1款既定有明文，則受
      處分人雖拒簽收舉發通知單，然證人王鎮昱當場攔停受處
      分人並將前開舉發通知單之通知聯交付受處分人收執，為
      受處分人所不爭執，且有前開舉發通知單在卷可稽，揆諸
      上開說明，受處分人已合法收受前開舉發通知單，先予敘
      明。
（二）受處分人雖辯稱：伊是在左轉燈號時迴轉，並非闖紅燈云
      云，惟舉發本件交通違規之警員即證人王鎮昱於本院訊問
      時結證：「（提示100年1月24日臺中市警察局中市警交字
      第GF0000000號舉發違反道路交通管理事件通知單，該通
      知單是否係你所舉發？）是的，是我所舉發的。（你與受
      處分人是否認識，有無恩怨，是否會誣陷受處分人？）不
      認識，沒有恩怨，也不會誣陷受處分人。（當時舉發情形
      如何？）當時受處分人是走文心路往北屯方向行進，於文
      心路與昌平路口迴轉，當時號誌文心路是紅燈、汽車左轉
      燈亮，左轉燈號是給汽車左轉昌平路用的，機車並不能左
      轉，更不能迴轉，受處分人騎乘機車從機車道直接迴轉。
      （當時你是站在何處取締受處分人？）我是站在文心路三
      信銀行前，即受處分人迴轉過來往大雅路的方向路旁。」
      等語綦詳（見本院100年3月15日訊問筆錄），並有證人當
      庭繪製註明本件舉發違規路口、受處分人行駛路徑、攔查
      地點之違規路段現場圖以資佐證。審諸證人對於舉發經過
      描述詳實，所述情節亦均合於常情而無矛盾齟齬之處，且
      證人為執行交通、治安勤務之公務員，其觀察能力自較一
      般人更為專注，而依其當時所處位置、距離、視線應能清
      楚辨識上揭路口號誌變換情形及來往車況，並不會有視覺
      上視差及死角。又警察為維持交通秩序，依法執行職務，
      立場應係客觀公正，本件證人與受處分人素不相識，更無
      仇隙，其於本院訊問時復具結作證，如有虛偽陳述，依法
      須負偽證刑責，衡情實難認證人有甘冒偽證刑責之風險，
      而故意誣陷受處分人之動機及必要性，本院複查無任何事
      證足資證明執勤警員有捏造事實、違法取締之情事，則執
      勤警員本其維護交通秩序、安全職責所為之舉發，自應受
      到合法、正確之推定。況受處分人既自承其於左轉號誌燈
      亮時逕行迴轉，而為證人當場攔停接受取締乙節，足徵證
      人上開所證，應非虛妄，是證人所為上開證言，應屬真實
      可信。另車輛面對圓形紅燈時，仍逕予穿越路口至銜接路
      段，含左轉、直行、迴轉及右轉（依箭頭綠燈允許行駛者
      除外），即視為闖紅燈之行為，業經交通部82年4月22日
      交路字第009811號函示在案。而機車應行駛外側或慢車道
      ，左轉號誌燈係為指示快車道及內側車道之汽車所設，此
      為一般駕駛人所得知悉，是於路口紅燈亮起時，所有機車
      即應停止行進，即便當時左轉專用號誌燈亦亮起，惟其屬
      於非機車之其他汽車左轉所專用，一般機車並不能隨之左
      轉。換言之，機車在面對圓形紅燈亮起時，一律應暫停在
      停止線之後方，不得直行或轉彎，如有超越停止線直行或
      轉彎之行為，自應視同闖紅燈之違規。準此，受處分人於
      前揭時地，面對僅供汽車使用之左轉號誌燈，逕行迴轉之
      行為，自有「行經有燈光號誌管之交岔路口闖紅燈」之違
      規行為，堪以認定。
五、綜上所述，受處分人確有於前揭時間、地點行經有燈光號誌
    管制交叉路口闖越紅燈之違規行為，原處分機關依道路交通
    管理處罰條例第53條第1項、第63條第1項第3款之規定，裁
    處受處分人1,800元罰鍰並記違規點數3點，核無違誤，本件
    異議無理由，應予駁回。
六、據上論斷，應依道路交通管理處罰條例第87條第2項，道路
    交通事件處理辦法第18條，裁定如主文。
中    華    民    國   100    年    3     月    17    日
                        臺灣臺中地方法院交通法庭
                            法  官    洪  俊  誠
右為正本係照原本作成。
如不服本裁定，應於裁定送達後五日內，向本院提出抗告狀抗告
於臺灣高等法院臺中分院（須附繕本）。
                            書記官    蕭  榮  峰
中    華    民    國   100    年    3     月    17    日